【裁判字號】    97,審訴,119
【裁判日期】    971013
【裁判案由】    違反商業會計法等
【裁判全文】
臺灣士林地方法院刑事判決             97年度審訴字第119號
公  訴  人  臺灣士林地方法院檢察署檢察官
被      告  甲○○
上列被告因違反商業會計法等案件，經檢察官聲請簡易判決處刑
（97年度撤緩偵字第18號），本院士林簡易庭認不應以簡易判決
處刑（97年度士簡字第339 號），移由本院改依通常程序審理，
並判決如下：
    主  文
本件公訴不受理。
    理  由
一、公訴意旨略以（聲請簡易判決處刑與提起公訴有同一之效力
    ）：被告甲○○係臺北市○○區○○路4 段401 號10樓納稅
    義務人鼎尚國際股份有限公司（下稱鼎尚公司）負責人，為
    商業會計法規定之商業負責人，與愷普國際有限公司（下稱
    愷普公司）負責人劉茗霏（已另行起訴）、愷普公司會計張
    麗月（已另行起訴）及美國NATUTAC 及CAPTEK公司負責人郝
    景平（另行通緝）共同基於逃漏進口稅、營業稅及製作不實
    會計憑證之犯意聯絡，自民國89年起至92年止，由郝景平製
    作附表2 所列之不實之美國NATUTAC 及CAPTEK公司商業發票
    （COMMERCIAL INVOICE），交由甲○○向不知情之報關行職
    員，持向財政部基隆關稅局報關，以低於實際進口貨物之價
    格及數量向海關申報進口，再由劉茗霏、張麗月向被告甲○
    ○收取實際交易貨款後轉交郝景平，鼎尚公司以此方式逃漏
    進口稅新臺幣（下同）33萬3,806 元，足以生損害於財政部
    基隆關稅局對於稅捐查核之正確性及公平性。因認被告涉犯
    稅捐稽徵法第41條、第47條第1 款之逃漏稅捐罪及修正前商
    業會計法第71條第1 款之罪嫌等語。
二、按被告所犯為死刑、無期徒刑或最輕本刑3 年以上有期徒刑
    以外之罪，檢察官參酌刑法第57條所列事項及公共利益之維
    護，認以緩起訴為適當者，得定1 年以上3 年以下之緩起訴
    期間為緩起訴處分，其期間自緩起訴處分確定之日起算。刑
    事訴訟法第253 條之1 第1 項定有明文。又被告於緩起訴期
    間內，有於緩起訴前，因故意犯他罪，而在緩起訴期間內受
    有期徒刑以上刑之宣告者，檢察官得依職權或依告訴人之聲
    請撤銷原處分，繼續偵查或起訴，刑事訴訟法第253 條之3
    第1 項第2 款亦定有明文。如檢察官對於被告為緩起訴處分
    確定，於緩起訴期間，誤認符合上述撤銷緩起訴之要件，而
    而依職權撤銷原緩起訴處分，並提起公訴（或聲請簡易判決
    處刑）時，該撤銷原緩起訴處分之處分，顯係重大違背法令
    ，不生實質之效力，與未經撤銷原緩起訴處分無異，其後所
    提起之公訴（或聲請簡易判決處刑），因違背刑事訴訟法第
    253 之3 第1 項第2 款以原緩起訴處分已經撤銷為前提之規
    定，應認其起訴（或聲請簡易判決處刑）之程序違背規定，
    依刑事訴訟法第303 條第1 款之規定，為不受理之判決，始
    為適法（以上見解可參酌最高法院94年度台非字第181 號對
    於同條他款之判決意旨）。
三、本件被告甲○○所涉上述公訴意旨所述之犯罪事實，業經臺
    灣士林地方法院檢察署檢察官於95年12月26日以92年度偵字
    第11333 號為緩起訴之處分，緩起訴期間1 年，並應於緩起
    訴處分確定後6 個月內，向社團法人中華民國智障者家長總
    會支付5 萬元，經該檢察官依職權送臺灣高等法院檢察署檢
    察長於96年1 月26日以96年度上職議字第1221號駁回再議而
    確定，則上開緩起訴期間應自96年1 月26日起算至97年1 月
    25日止，此有上開處分書2 份附卷（參見92年度偵字第1133
    3 號偵查卷三第333 至350 頁、第362 頁）可憑，應甚明確
    。今被告甲○○另於86年間，因犯藥事法第83條第3 項及第
    86條第1 項之罪，為臺灣臺北地方法院於95年12月28日依協
    商程序以87年度訴字第614 號判決有期徒刑6 月確定，有該
    判決書1 份附卷（參見96年度緩字第419 號執行卷第7 至12
    頁）可憑，該案判決確定之時間係95年12月28日，並非於前
    述96年1 月26日至97年1 月25日之緩刑期間，詎檢察官竟於
    96年11月27日以「被告甲○○前經92年度偵字第11333 號為
    緩起訴處分，而於緩起訴期間，因緩起訴前，冒用他人藥物
    名稱、仿單而故意犯藥事法之罪，在緩起訴期間內被判決有
    期徒刑3 月」為由，而以96年度撤緩字第129 號依職權撤銷
    上述緩起訴，顯與上述判決意旨不合，且不符合刑事訴訟法
    第253 之3 第1 項第2 款撤銷緩起訴之要件，揆諸上開說明
    ，該撤銷原緩起訴處分之處分，顯係重大違背法令，不生實
    質之效力，與未經撤銷原緩起訴處分無異。從而，本件提起
    之公訴（即聲請簡易判決處刑），因違背刑事訴訟法第253
    之3 第1 項第2 款以原緩起訴處分已經撤銷為前提之規定，
    應認其提起公訴之程序違背規定，爰不經言詞辯論，依刑事
    訴訟法第303 條第1 款之規定，逕為不受理之判決。
據上論斷，應依刑事訴訟法第452 條、第307 條、第303 條第1
款，判決如主文。
中    華    民    國    97    年    10    月    13    日
                  刑事第一庭法  官  洪英花
                            法  官  周明鴻
                            法  官  雷雯華
以上正本證明與原本無異。
如不服本判決，應於收受送達後10日內向本院提出上訴書狀，其
未敘述上訴理由者，應於上訴期間屆滿後20日內向本院補提理由
書狀（均須按他造當事人之人數附繕本）。
                            書記官  陳如玲
中    華    民    國    97    年    10    月    13    日


司法院資訊處製作；財團法人民間司法改革基金會備份。
